臺灣高等法院臺中分院刑事判決　　　　96年度上易字第1187號
上　訴　人
即　被　告　丙○○
上列上訴人因業務侵占案件，不服臺灣臺中地方法院96年度易字
第2160號中華民國96年5月30日第一審判決(起訴案號：臺灣臺中
地方法院檢察署96年度偵緝字第1086號），提起上訴，本院判決
如下：
    主  文
原判決撤銷。
丙○○連續意圖為自己不法之所有，而侵占對於業務上所持有之
物，處有期徒刑玖月，減為有期徒刑肆月拾伍日，如易科罰金，
以銀元參佰元折算壹日。緩刑參年
    犯罪事實
一、丙○○自民國（下同） 92年6月23日起，受僱於台中市○○
    區○○路129號同佑菸酒股份有限公司（下稱同佑菸酒公司)
    擔任業務員，負責招攬客戶、送菸酒貨物及收取貨款等工作
    ，為從事業務之人，竟意圖為自己不法之所有，並基於概括
    之犯意，自 93年4月6日起至94年3月17日止，先後將其業務
    上向谷關大飯店、正堂雜貨店（新社）及新社路邊所擺檳榔
    攤等客戶收取之貨款計新台幣（下同）67萬5065元，而予以
    侵占入己，供己花用。
二、案經同佑菸酒公司訴請臺灣臺中地方法院檢察署檢察官偵查
    起訴。
    理    由
一、被告丙○○於本院審理時雖未到庭陳述，然其於本院準備程
    序中對於上開犯罪事實坦承不諱（見本院卷第22頁），核與
    告訴人同佑菸酒公司之代理人乙○○於警詢指訴之情節相符
    （見他字第1040號卷第3至5頁），並有被告出具之切結書、
    本票影本及應收款帳齡分析表附卷足憑（見發查字第2644號
    卷第3至7頁），足見被告之自白與事實相符。本件事證明確
    ，被告犯行堪以認定。
二、按行為後法律有變更者，適用行為時之法律。但行為後之法
    律有利於行為人者，適用最有利於行為人之法律，修正後刑
    法第2條第1項定有明文。查，刑法業於94年2月2日修正公布
    ，並自95年7月月1日起施行，法律有下列變更，爰比較新舊
    法如下：
  (一)修正後刑法第56條刪除連續犯之規定，惟廢除連續犯後，須
    依數罪併罰之規定處罰，經比較後，修正後之法律並非較有
    利於被告，自應適用行為時法即修正前刑法第56條連續犯之
    規定處斷。
  (二)刑法第41條第1項前段，原規定「犯最重本刑為5年以下有期
    徒刑以下之刑之罪，而受 6個月以下有期徒刑或拘役之宣告
    ，因身體、教育、職業、家庭之關係或其他正當事由，執行
    顯有困難者，得以銀元300元(即新台幣900元）折算1日，易
    科罰金」，而修正公布施行後之刑法第 41條第1項前段則規
    定：「犯最重本刑為5年以下有期徒刑以下之刑之罪，而受6
    個月以下有期徒刑或拘役之宣告，得以新台幣1000元、2000
    元、3000元折算 1日，易科罰金」，比較新舊法規定，亦以
    修正公布施行前之易科罰金折算標準較有利於行為人。
  (三)刑法第33條第5款關於罰金刑之規定，由「罰金：銀元1元以
    上」，修正為「罰金：新臺幣1000元以上，以百元計算之」
    ，本案關於罰金刑部分，經比較新、舊法結果，應適用被告
    行為時法即修正前刑法第 33條第5款之規定較有利於行為人
    。以上合先敘明。
三、被告受僱同佑菸酒公司擔任業務員，負責招攬客戶、送菸酒
    貨物及收取貨款等工作，此為被告所自承，其為從事業務之
    人，竟意圖為自己不法之所有，先後將其業務上向谷關大飯
    店、正堂雜貨店（新社）及新社路邊所擺檳榔攤等客戶收取
    之貨款計67萬5065元，未將之繳回同佑菸酒公司，而予以侵
    占入己，供己花用之所為，係犯刑法第336條第2項之業務侵
    占罪。被告先後多次業務侵占之犯行，時間緊接，犯罪構成
    要件相同，顯係基於概括犯意為之，為連續犯，應依修正前
    刑法第56條連續犯之規定以一罪論，並依法加重其刑。原審
    以被告罪證明確，予以論罪科刑，固非無見，惟：(一)依卷附
    應收款帳齡分析表所載，被告最後一次侵占之時間係 94年3
    月17日，原審誤載為 94年3月21日，即有未洽；(二)原審未及
    依中華民國96年罪犯減刑條例之規定予以減刑，亦有未當，
    被告上訴意旨空言指摘原判決量刑過重，雖無理由，但原判
    決既有上開可議之處，自應由本院將原判決撤銷改判。爰審
    酌被告在同佑菸酒公司擔任業務員，竟侵占客戶款項達67萬
    5065元，顯有未當，然考其犯罪之動機、目的、手段、告訴
    人所受損失與犯後坦承犯行態度良好等一切情狀，量處如主
    文所示之刑。又被告上開犯罪之時間在 96年4月24日以前，
    合於中華民國 96年罪犯減刑條例第2條第1項第3款之規定，
    應就所宣告之刑，減其刑期2分之1，並就所減得之刑，諭知
    易科罰金之折算標準。末查被告前未曾因故意犯罪受有期徒
    刑以上刑之宣告，有臺灣高等法院被告前案紀錄表附卷可查
    ，被告犯後坦承犯行，且與告訴人達成和解，告訴人並具狀
    表示原諒被告，請求對被告從輕量刑，此有告訴人之陳報狀
    及調解書在卷可參，被告經此偵審教訓，應知警惕諒無再犯
    之虞，本院認所宣告之刑，以暫不執行為適當，併諭知緩刑
    3年，以勵自新。
四、被告經合法傳喚，無正當理由不到庭，不待其陳述逕行判決
    。
據上論斷，應依刑事訴訟法第371條、第369條第1項前段，第364
條、第299條第1項前段，刑法第2條第1項前段，第336條第2項、
第 74條第1項第1款，修正前刑法第41條第1項前段，修正前罰金
罰鍰提高標準條例第 2條，中華民國96年罪犯減刑條例第2條第1
項第3款、第3條第1項第15款、第7條、第9條，判決如主文。
本案經檢察官甲○○到庭執行職務。
中　　華　　民　　國　　96　　年　　8 　　月　　31　　日
            刑事第十庭    審判長法　官　林　照　明
                                法　官　李　平　勳
                                法　官　蔡  名  曜
上列正本證明與原本無異。
不得上訴。
                                書記官　劉　恒  宏
中　　華　　民　　國　　96　　年　　9 　　月　　 4　　日
